【裁判字號】    98,交聲,3549
【裁判日期】    980930
【裁判案由】    聲明異議
【裁判全文】
臺灣臺中地方法院交通事件裁定        98年度交聲字第3549號
原處分機關  交通部公路總局臺中區監理所臺中市監理站
異  議  人  乙○○
即受處分人
上列異議人即受處分人因違反道路交通管理處罰條例案件，對於
交通部公路總局臺中區監理所臺中市監理站民國98年9月7日所為
之處分 (裁監稽違字第裁61－GE0000000號裁決書)聲明異議，本
院裁定如下：
    主    文
異議駁回。
    理    由
一、原處分意旨略以：異議人即受處分人乙○○駕駛車牌號碼
    657－NL號營業小客車，於民國98年8月11日15時40分許，在
    臺中市○○路與旱溪街口處因「汽車駕駛人駕駛汽車肇事，
    無人傷亡而未依規定處置逃逸」之違規，經臺中市警察局第
    三分局交通分隊警員以中市警交字第GE0000000號舉發違反
    道路交通管理事件通知單舉發，受處分人提出申訴，該站經
    查違規屬實，遂於98年9月7日以裁監稽違字第裁61－GE0000
    000號裁決書，裁處受處分人違反道路交通管理處罰條例第
    62條第1項之規定，處罰鍰新臺幣（下同）3000元，吊扣駕
    駛執照1個月，施以道安講習等語。
二、受處分人異議意旨則以：受處分人於上開時、地與車號Y3-7
    207自小客車擦撞後，雙方皆有下車理論，因對方車已過紅
    綠燈停止線後緊急煞車，有點理虧，所以雙方就說明自己負
    責修車，當時雙方都將車駛離現場。後車號Y3-7207號車主
    在路上打手機經家人同意，又將車駛向東區分駐所報案，期
    間已經過二十分鐘左右，事後車號Y3-7207號車主再將車開
    回事發地點，任意擺好，所以受處分人不知情，以致被警開
    出肇事逃逸單，敦請庭上諒解受處分人並無逃逸之動機，並
    已與對方達成和解，息事寧人為本，請撤銷原處分等語。
三、按道路交通管理處罰條例第62條第1 項規定：「汽車駕駛人
    駕駛汽車肇事，無人受傷或死亡而未依規定處置者，處新台
    幣1000元以上3000元以下罰鍰；逃逸者，並吊扣其駕駛執照
    1 個月至3 個月」。所稱依規定處置，應指依道路交通事故
    處理辦法第3條第4款「不得任意移動肇事車輛及現場痕跡證
    據。但無人傷亡且車輛尚能行駛，或有人受傷且當事人均同
    意移置車輛時，應先標繪車輛位置及現場痕跡證據後，將車
    輛移置不妨礙交通之處所。」及第5款「通知警察機關。但
    無人受傷或死亡且當事人當場自行和解者，不在此限。」。
    是汽車駕駛人駕駛汽車發生交通事故，其無人傷亡且車輛尚
    能行駛者，不論其責任之歸屬為何，應先標繪車輛位置及現
    場痕跡證據後，將車輛移置不妨礙交通之處所；在無人受傷
    或死亡之情形，除當事人間當場自行和解者外，仍應通知警
    察機關。
四、經查：
  (一)受處分人乙○○於上揭時、地，駕駛車牌號碼657－NL號
      營業小客車，與甲○○所駕駛之車號Y3-7207號車主自小
      客車發生擦撞，而因「汽車駕駛人駕駛汽車肇事，無人受
      傷或死亡而未依規定處置並逃逸」之違規，為臺中市警察
      局第三分局交通分隊員警掣單舉發等情，有臺中市警察局
      中市警交字第GE0000000號舉發違反道路交通管理事件通
      知單及原處分機關之裁決書各1紙在卷可稽。
  (二)本件受處分人固不否認其駕駛上開車輛於前揭時、地與甲
      ○○所駕自小客車發生碰撞之事實，惟矢口否認有上述違
      規行為，並以前揭情詞置辯。惟經本院訊問證人即當時駕
      駛車號Y3-7207號之甲○○到庭具結證稱：「（問：發生
      車禍受處分人的計程車有無停下來與你處理？）雙方都有
      下車處理，對方跟我說他的車子受損比較嚴重算他倒楣，
      隨即我上車拿手機報警，我兒子通知我那台車開走了，我
      看受處分人的車開走了，我就開車去追他。」、「（問：
      對異議人剛才所述：車禍發生當時，在車禍現場，已經與
      甲○○說好，二人各有過錯，各人負責各人的損害，我與
      甲○○就各自回到自己的車子離開現場，後來甲○○跟我
      說，是他開車開離現場五、六百公尺之後才打電話給家人
      ，家人要他去報案，我當時並不知道甲○○有去報案，有
      何意見？）我跟受處分人距離有段距離，我並沒有同意要
      各自負擔各自的損害，我還說我要叫警察。」、「（問：
      受處分人下車到他上車駕駛計程車離開時間有多久？）大
      概有一分多鐘。」、「（問：當時你要報警，你有跟對方
      說嗎？）我有說，叫他不要走，我要報警。」、「（問：
      你在交通分隊是否有跟異議人說，你是駕車離開現場四、
      五百公尺後才打電話給家人，家人叫你去報警？）沒有，
      我是打電話給家人問最近哪裡有派出所。」等語綦詳（參
      本院卷第21頁、第21頁背面）。由上述證言可知，證人甲
      ○○在交通事故發生後並未於當場與受處分人達成和解，
      而受處分人於本件二車發生擦撞交通事故時，僅下車一分
      多鐘而未作任何處置，竟自駕駛其小客車離開現場，堪以
      認定。
  (三)又證人即警員丙○○於本院調查時亦證稱：「經由110報
      案，通知我們到發生事故現場」、「（問：你到車禍現場
      ，現場情形?）只有甲○○在現場等候，當時甲○○所開
      的小客車已經停在路邊了，到達車禍現場，甲○○指出車
      禍現場地上有煞車胎紋，而甲○○並無受傷。」等語（見
      本院卷第21頁）。此外，復有證人丙○○庭呈之臺中市○
      ○○道路交通事故談話紀錄表2份、道路交通事故現場圖
      、臺中市警察局A3類道路交通事故調查報告表、道路交通
      事故初步分析研判表各1份及臺中市○○○道路交通事故
      照片黏貼紀錄表（含照片5張）在卷可參。
（三）綜上所述，受處分人與甲○○所駕駛之車輛發生擦撞後，
      並未做任何處置，亦未留下任何聯絡之方式與對造，即逕
      自駕車離去已臻明確，故受處分人於上開無人受傷或死亡
      之交通事故發生後，確未依道路交通事故處理辦法第3條
      第4款、第5款規定，採取標繪位置、痕跡證據及通知警察
      等必要措施；且其未依規定處置，復未待交通事故處理人
      員到場即自行離去，自屬肇事逃逸無疑。從而，受處分人
      所為顯已違反前述規定無疑。至受處分人經警舉發後，事
      後縱已與甲○○達成民事和解，亦無礙於其有上開違規事
      實之認定，是此部分尚無從據為受處分人有利之認定。
五、綜上所述，受處分人確有於前揭時地駕駛車輛肇事，無人受
    傷或死亡而未依規定處置並逃逸之違規行為，從而原處分機
    關依前揭道路交通管理處罰條例第62條第1項、違反道路交
    通管理事件統一裁罰基準表之規定，裁處受處分人罰鍰3000
    元，吊扣駕駛執照1個月，施以道安講習，於法並無不合，
    是受處分人之異議為無理由，應予駁回。
六、據上論斷，應依道路交通管理處罰條例第87條第2 項，道路
    交通案件處理辦法第19條規定，裁定如主文。
中    華    民    國    98    年    9    月     30    日
                  交通法庭   法  官  劉邦繡
上正本證明與原本無異。
如不服本裁定，應於送達後5日內，向本院提出抗告狀。
                             書記官  何俞瑩
中    華    民    國    98    年    9    月     30    日


司法院資訊處製作；財團法人民間司法改革基金會備份。
